臺灣臺中地方法院刑事裁定　　　　　　 100年度聲字第2630號
聲明異議人
即　受刑人　曾建勳
上列聲明異議人因詐欺案件，對臺灣臺中地方法院檢察署檢察官
執行之指揮(100年度執字第6973號)，聲明異議，本院裁定如下:
    主  文
聲明異議駁回。
    理  由
一、聲明異議意旨略以:(一)聲明異議人即受刑人曾建勳(下稱受
    刑人)係於民國100年6月30日自行到案執行，經原執行檢察
    官訊問後即發監執行，原執行檢察官認不准受刑人易科罰金
    之理由，無非以受刑人涉犯詐欺犯行，被害人眾多，詐騙所
    得金額高達2百餘萬元，所繳納之易科罰金僅新臺幣(下同)3
    3萬餘元，且未與被害人和解等為其依據。然受刑人所犯詐
    欺取財各罪，經本院於99年12月6日以99年度易字第2816號
    判處罪刑後，並定其應執行刑為拘役部分，應執行拘役60日
    ，有期徒刑部分，應執行有期徒刑9月，如易科罰金，均以1
    千元折算1日，受刑人及檢察官均未上訴而確定在案。該確
    定判決既經本院審酌各該被害人財產損失之金額，及受刑人
    曾建勳犯後均坦承犯行，迄未賠償被害人損害，受刑人在詐
    欺集團中分擔之角色及所涉犯行件數等一切情狀，各就其應
    執行刑均諭知易科罰金之折算標準，堪認本院在個案量刑時
    已經綜合考量各種情事，始予受刑人適當之刑罰及易科罰金
    之宣告，而檢察官於該案審理時蒞庭亦當庭求刑而同意准予
    易科罰金，復認該判決並無不當，而未提起上訴，乃告確定
    。原執行檢察官未提出任何具體事證以資說明受刑人有不發
    監執行即「難收矯正之效」或「難以維持法秩序」等例外情
    況之前提下，所為否准受刑人易科罰金之執行指揮，即欠允
    當。(二)又被害人等受騙金額雖達2百餘萬元，惟依上開判
    決書所載，該案主謀係共同被告胡怡祥，與真實姓名年籍不
    詳綽號「矮子祥」及「黃信雄」等中國大陸地區成年男子，
    受刑人僅係受共同被告胡怡祥指使之眾多車手之一，並非主
    謀，受刑人提領之詐騙金額均交予共同被告胡怡祥，且受刑
    人實際所得報酬款項僅6萬餘元，復於犯後坦承犯行，自難
    徒以本案詐騙所得高達2百餘萬元，且未償還被害人損害，
    作為受刑人有難收矯正之效、難以維持法秩序而不宜易科罰
    金之立論基礎。又受刑人因參與同一詐欺集團所為其他詐欺
    取財之犯行(按:除重複起訴外，只有被害人蔡靜宜部分)，
    另由臺灣臺北地方法院以99年度訴字第1672號審理中，而受
    刑人前雖有違反毒品危害防制條例之前案紀錄，惟均發生在
    100年6月30日受刑人執行之前，受刑人並不曾因犯詐欺犯行
    ，經過財產罰或人身自由罰之執行後，再犯相同罪質之犯罪
    ，不得以受刑人前有毒品前科，即謂財產罰對受刑人之行為
    無法收懲儆之效或難以維持法秩序。受刑人於案發後即坦承
    犯行，且多次於他案偵查中以證人身分受傳訊到庭協助偵查
    ，並向檢察官立下自白書承諾爾後絕對不會再觸犯法律，且
    於案發後確實回到其父親所經營之力生企業行受僱幫忙從事
    鷹架搭設工作，亦表明有機會也會向周遭親友宣導警惕，千
    萬不可犯同樣的錯，受刑人再三自我反省切勿重蹈覆轍，受
    刑人所犯均係最重本刑為5年以下有期徒刑之罪，且均受6個
    月以下有期徒刑之宣告，復無非予發監執行難收矯正之效或
    難以維持法秩序之情事，應合於准予易科罰金之要件(參見
    最高法院97年度台非字第349號判決意旨、司法院大法官釋
    字第245號解釋意旨)，為此請求撤銷原執行檢察官不准易科
    罰金之執行指揮處分，並同時諭知准予受刑人易科罰金，以
    達救濟之目的等語。
二、按受刑人或其法定代理人或配偶以檢察官執行之指揮為不當
    者，得向諭知該裁判之法院聲明異議，刑事訴訟法第484條
    定有明文。又刑法第41條有關宣告有期徒刑、拘役應否准許
    易科罰金執行之換刑處分，依刑事訴訟法第457條規定應由
    檢察官指揮之，此乃檢察官指揮執行時得自由裁量之事項，
    非謂一經法院判決宣告易科罰金之標準，檢察官即應為易科
    罰金之處分；倘檢察官之執行指揮，已就刑法第41條第1項
    但書所指情形妥為考量，自難認其裁量權之行使有何違法或
    不當可言。
三、經查，受刑人於98年11月間及99年5、6月間，因參與共同被
    告胡怡祥與綽號「矮子祥」、「黃信雄」等中國大陸地區成
    年男子共組之詐欺集團，擔任收購人頭帳戶及提領詐騙所得
    款項等工作，而共犯詐欺取財罪合計15罪，業經本院以99年
    度易字第2816號判處應執行拘役60日及有期徒刑9月，如易
    科罰金，均以1千元折算1日確定。受刑人經臺灣臺中地方法
    院檢察署檢察官於100年6月30日傳喚到案執行並訊問後，原
    執行檢察官以受刑人為詐欺集團成員，參與共同詐騙之被害
    人達15人，遭訛騙金額達220餘萬元，受刑人迄今分文未賠
    償被害人，亦自認被害人被騙金額頗大，又其犯行原僅介紹
    朋友販售帳戶，其後進而加入擔任車手，惡性加重，再者，
    受刑人現亦有相同詐欺案件於臺灣臺北地方法院審理中，因
    認如不發監執行所宣告之刑，難收矯正之效，並難以維持法
    之秩序，乃諭知受刑人發監執行，而不准易科罰金等情，經
    本院調取該署100年度執字第6973號執行卷宗核閱屬實。是
    原執行檢察官既已就受刑人不准易科罰金而發監執行之理由
    詳予敘明，核與刑法第41條第1項但書之規定無違，且未有
    逾越法律授權、專斷等濫用權力之情事，自難認其執行之指
    揮有何違法或不當。聲明異議意旨所陳受刑人實際所得報酬
    款項僅6萬餘元，且本院於上開判決中係綜合考量各種情事
    ，始予受刑人易科罰金之宣告及檢察官於判決後並未提起上
    訴等情，與檢察官是否應准許受刑人易科罰金，實無必然關
    聯，又檢察官於本院99年度易字第2816號審理時，就受刑人
    部分雖曾具體求處定應執行刑有期徒刑10月以上之刑度，但
    未當庭表明准予受刑人易科罰金乙節，亦據本院調取上開99
    年度易字第2816號卷宗核閱無誤，受刑人據此指摘原執行檢
    察官否准其易科罰金為不當，委無可採。綜上所述，本件聲
    明異議為無理由，應予駁回。
四、據上論斷，應依刑事訴訟法第486條，裁定如主文。
中    華    民    國   100    年    8     月    4     日
                  刑事第三庭    法  官  丁智慧
上正本證明與原本無異。
如不服本裁定，應於裁定送達後5日內向本院提出抗告狀。(應附
繕本)
                                書記官  王志
中    華    民    國   100    年    8     月    4     日